【裁判字號】    98,交抗,1045
【裁判日期】    981012
【裁判案由】    聲明異議
【裁判全文】
臺灣高等法院臺中分院刑事裁定        98年度交抗字第1045號
抗  告  人
即聲明異議人  甲○○
                      號
上列抗告人因聲明異議案件，不服臺灣南投地方法院民國98年7
月24日第一審裁定（98年度審交聲字第148號），提起抗告，本
院裁定如下：
    主  文
抗告駁回。
    理  由
一、本件抗告人即聲明異議人甲○○抗告意旨略以：原審法院既
    認交通部公路總局臺中區監理所南投監理站先前針對異議人
    所為之酒後駕車行為所為之吊扣聯業聯結車駕駛執照處分，
    屬違法之行政處分，卻又認依一般具有合理判斷能力者之認
    識能力觀之，對於法條之修正非可全然知悉，且前揭交通部
    公路總局臺中區監理所南投監理站駕駛執照吊扣執行單，自
    形式上觀之，亦難憑其吊扣駕照類別及吊扣吊銷原因之記載
    ，即可認普通社會一般人一望即知其瑕疵之存在，故前揭吊
    扣聯業聯結車駕駛執照之行政處分，雖屬違法之行政處分，
    惟並無重大明顯瑕疵，尚未達無效之程度，僅屬違法有效得
    撤銷之行政處分，此裁決既未經撤銷，即屬有效，抗告人於
    98年2月18日吊扣駕照期間，再違規駕駛車牌號碼6J－570號
    營業一般大貨車，致遭交通部公路總局臺中區監理所南投監
    理依道路交通管理處罰條例第21條之1第1項第7款規定，於9
    8年3月9日以投監四字第裁65－Z00000000號違反道路交通管
    理事件裁決書裁處罰鍰新臺幣60,000元，並吊銷駕駛執照，
    1年內禁考、扣繳駕照，即非無據，是駁回抗告人在原審之
    聲明異議，惟倘抗告人於本件聯結車駕駛執照吊銷一年內禁
    考，則縱交通部公路總局臺中區監理所南投監理站撤銷上開
    違法行政處分，亦無任何意義，上述吊扣聯業聯結車駕駛執
    照之行政處分，應屬違法之行政處分，且有重大明顯瑕疵，
    屬無效行政處分，原審駁回抗告人異議之聲請，亦有上該瑕
    疵，是請撤銷原裁定及原處分云云。
二、惟查
  (一)抗告人前於97年2月9日，因酒醉駕駛自小貨車致人受傷之違
    規，經警掣填投警交字第JC0000000號舉發違反道路交通管
    理事件通知單舉發其違規，並經原處分機關於97年5月21日
    以投監稽違字第650873－JC0000000號駕駛執照吊扣執行單
    吊扣異議人之職業聯結車駕駛執照（吊扣期間自97年2月9日
    起至99年2月8日止）確定等情，有投警交字第JC0000000號
    舉發違反道路交通管理事件通知單、投監稽違字第650873－
    JC0000000號駕駛執照吊扣執行單、南投監理站汽車駕駛人
    螢幕列印及汽車駕照基本資料各1份附卷可稽，是抗告人之
    駕駛執照確遭吊扣中。再者，抗告人於上開駕駛執照吊扣期
    間之98年2月18日18時58分許，駕駛大貨車，行經國道一號
    高速公路北上246.6公里處，因之遭警以「駕駛執照吊扣期
    間駕駛聯結車、大客車、大貨車」之違規掣單舉發乙節，有
    舉發通知單1份在卷可稽，復為抗告人所不爭執，綜上所述
    ，足認抗告人確有「駕駛執照吊扣期間駕駛聯結車、大客車
    、大貨車」之違規行為。
  (二)抗告人雖以前詞置辯云云，然查：
  (1)95年3月1日修正施行前之道路交通管理處罰條例第68條規定
    「汽車駕駛人，因違反本條例及道路交通安全規則之規定，
    受吊扣或吊銷駕駛執照處分時，吊扣或吊銷其持有各級車類
    之駕駛執照」，該條文所稱之「駕駛執照」，係指違規人持
    有之各級車類駕駛執照均應予吊扣或吊銷；惟道路交通管理
    處罰條例第68條嗣於94年12月14日經修正公布並於95年3月1
    日施行，修正施行後之條文業已刪除「吊扣或」等文字，有
    立法院交通委員會94年10月5日台立交字第0942400153號函
    附道路交通管理處罰條例第68條審查報告可參（立法院公報
    第94卷第70期第135至138頁參照）。即已將「受吊扣駕駛執
    照之處分係吊扣其持有之各級車類駕駛執照」部分之規定廢
    除，依現行條文之解釋，即係受吊銷駕照處分者，仍維持吊
    銷其持有之各級車類駕駛執照，至受吊扣駕照處分者，則僅
    限於吊扣其違法或違規當時所駕駛車輛之駕駛執照，不得同
    時一併吊扣其持有之其他各級車類駕駛執照。且道路交通管
    理處罰條例第35條第1項第1款前段既將汽車及駕駛執照併列
    ，而不稱「吊扣其各級車類之駕駛執照」，解釋上當係指同
    一等級之汽車駕駛執照而言，不得任意擴張解釋。又該修正
    條文之立法說明略以「原條文將違法或違規駕駛人所持有各
    級車類之駕駛執照一併吊扣或吊銷，失之過酷，影響人民工
    作及生活甚鉅，爰修正之」等語，其立法意旨在於最高級車
    類之駕駛執照係受處分人賴以維生之工具，而受處分人駕駛
    較低級車類之車輛違規受罰，卻一併吊扣其最高級車類駕駛
    執照，對受處分人之工作權及生存權造成極大之損害，有違
    憲法保障人民生存權及工作權之意旨，故應予修法解決。又
    對於維護交通秩序、達成公益目的，尚有其他相同有效之手
    段可資運用，應選擇侵害人民權益最小之手段，其一併吊扣
    其最高級車類駕駛執照係全面剝奪人民賴以維生之方式，顯
    然並非為最輕微之手段，所造成之損害已與欲達成目的之利
    益顯失均衡，亦有違比例原則（司法院大法官會議釋字第57
    7號解釋相同意旨參照）。
  (2)本件抗告人酒後駕駛自用小貨車之違規行為係發生於97年2
    月9日，自應依修正後之道路交通管理處罰條例第68條裁處
    ，依前開說明，抗告人該案所受之處分，應為限制其駕駛自
    小貨車之權利，即僅能吊扣其自小貨車之駕駛執照，故原處
    分機關於作成吊扣駕駛執照處分時，應就行為人所應吊扣之
    駕駛執照種類予以限定，始符合依法行政原則。然交通部公
    路總局臺中區監理所南投監理站對於異議人先前之酒後駕車
    行為，係吊扣其聯業聯結車之駕駛執照，有該機關97年5月2
    1日投監稽違字第650873-JC0000000號駕駛執照吊扣執行單
    影本1件在卷可憑，足認上開行政處分違反道路交通管理處
    罰條例第68條之規定，自屬違法之行政處分。惟衡諸道路交
    通管理處罰條例第68條業經修正之說明，將原先各類駕駛執
    照均須吊扣之規定改為僅吊扣其違法或違規當時所駕駛車輛
    之駕駛執照，依一般具有合理判斷能力者之認識能力觀之，
    對於法條之修正非可全然知悉，且前揭交通部公路總局臺北
    區監理所板橋監理站駕駛執照吊扣執行單，自形式上觀之，
    亦難憑其吊扣駕照類別及吊扣吊銷原因之記載，即可認普通
    社會一般人一望即知其瑕疵之存在，故前揭吊扣聯業聯結車
    駕駛執照之行政處分，並未達重大明顯瑕疵之程度。
  (3)基上所述，交通部公路總局臺中區監理所南投監理站先前針
    對抗告人所為之酒後駕車行為所為之吊扣聯業聯結車駕駛執
    照處分，雖屬違法之行政處分，惟其並無重大明顯瑕疵，尚
    未達無效之程度，僅屬違法有效得撤銷之行政處分，在該處
    分機關尚未撤銷前，該處分均有效存在，揆諸首揭說明，於
    未經依法變更或經有權機關予以撤銷前，應受其他國家機關
    之尊重，且該吊扣之行政處分，並非法院受理之審查對象，
    則法院仍應受該吊扣行政處分之拘束，是則異議人請求法院
    改判免吊扣職業聯結車駕駛執照，吊扣自小客車駕駛執照，
    於法無據，自無可採。
三、綜上所述，抗告人既未曾對上開吊扣其聯業聯結車駕駛執照
    處分向管轄法院聲明異議，上揭處分業已確定，則受處分人
    明知其駕駛執照已受吊扣1年之處分，仍於上揭時地，駕駛
    貨車行駛道路，原處分機關依據道路交通管理處罰條例第21
    條之1第1項第7款之規定，予以裁處罰鍰6萬元，並吊銷其駕
    駛執照及1年內禁考，於法尚無不合，原審法院駁回抗告人
    異議之聲請，於法並無不合，是本件抗告，並無理由，應予
    駁回。
四、據上論結，應依道路交通案件處理辦法第二十六條、刑事訴
    訟法第四百十二條，裁定如主文。
中    華    民    國    98    年    10    月    12    日
            刑事第一庭    審判長法  官  陳  紀  綱
                                法  官  張  智  雄
                                法  官  姚  勳  昌
以上正本證明與原本無異。
不得抗告。
                                書記官  吳  宗  玲
中    華    民    國    98    年    10    月    12    日


司法院資訊處製作；財團法人民間司法改革基金會備份。
